【裁判字號】    99,上易,615
【裁判日期】    990603
【裁判案由】    毒品危害防制條例
【裁判全文】
臺灣高等法院臺中分院刑事判決         99年度上易字第615號
上  訴  人
即  被  告  乙○○
上列上訴人因違反毒品危害防制條例案件，不服臺灣臺中地方法
院99年度易字第315號中華民國99年3月19日第一審判決（起訴案
號：臺灣臺中地方法院檢察署98年度毒偵字第3532號），提起上
訴，本院判決如下：
    主  文
上訴駁回。
    理  由
一、按協商判決，除有刑事訴訟法第455條之4第1項第1款「於訊
    問程序終結前，撤銷合意或撤回協商聲請者」；第2款「被
    告協商之意思非出於自由意志者」；第4款「被告所犯之罪
    非第455條之2第1項所定得以聲請協商判決者」；第6款「被
    告有其他較重之裁判上一罪之犯罪事實者」；第7款「法院
    認應諭知免刑或免訴、不受理者」；或協商判決違反同條第
    2項「法院應於協商合意範圍內為判決；法院為協商判決所
    科之刑，以宣告緩刑或二年以下有期徒刑、拘役或罰金為限
    」之規定者，不得上訴，刑事訴訟法第455條之10第1項定有
    明文。又同法第367條前段：「第二審法院認為上訴有第362
    條前段之情形者，應以判決駁回之」；同法第372條規定：
    「第367條之判決，第二審法院認其為無理由而駁回上訴，
    或認為有理由而發回該案件之判決，得不經言詞辯論為之」
    ，此程序依同法第455條之11第1項規定，對於協商判決之上
    訴準用之。
二、上訴人即被告乙○○（下稱被告）雖不服原審認罪協商所為
    之宣示判決，於法定期間內提起上訴：被告因施用第二級毒
    品，經原審判處有期徒刑五月，深感悔悟，痛恨毒品上游甲
    ○○，而向檢察官報告上游甲○○之連絡電話，已順利破獲
    該販毒集團，被告又於民國99年3月間配合臺中市警察局第
    二分局偵查組，順利逮獲毒品上游陳００（真實姓名及年籍
    詳卷），又於臺中市警察第二分局當證人使該分局破獲多件
    毒品案件；被告依窩裡反條款之規定，對於集團性隱密性犯
    罪，供出集團犯罪方式及成員，被告已痛心悔悟，請法院給
    被告一次自新機會，給予減刑、緩刑云云。
三、經查：
（一）本案被告因違反毒品危害防制條例案件，經檢察官提起公
      訴，於第一審言詞辯論終結前，檢察官請求協商並經原審
      法院同意，就被告願受科刑之範圍事項於審判外進行協商
      ，經當事人雙方合意且被告認罪，由檢察官聲請原審法院
      改依協商程序而為判決，被告表示所願受科之刑為：施用
      第二級毒品，處有期徒刑5月。原審乃在協商合意範圍內
      為判決，此有原審準備程序筆錄及臺灣臺中地方法院檢察
      署檢察官認罪協商聲請書存卷可參，經核於法並無不合。
（二）按毒品危害防制條例第17條第1項規定：犯第4條至第8條
      、第10條或第11條之罪，供出毒品來源，因而查獲其他正
      犯或共犯者，減輕或免除其刑。又按其所稱「供出毒品來
      源，因而查獲」，係指被告供出毒品來源之有關資料，諸
      如前手之姓名、年籍、住居所、或其他足資辨別之特徵等
      ，使調查或偵查犯罪之公務員因而對之發動調查或偵查並
      查獲者而言，申言之，被告之「供出毒品來源」，與調查
      或偵查犯罪之公務員對之發動調查或偵查並進而查獲之間
      ，論理上須具有先後且相當的因果關係，若被告供出毒品
      來源者之前，調查或偵查犯罪之公務員已有確切之證據，
      足以合理之懷疑被告所供販賣毒品來源之人，則嗣後之查
      獲與被告之「供出毒品來源」間，即欠缺先後且相當的因
      果關係，自不得適用上開規定予以減刑（最高法院97年度
      臺上字第1475號判決意旨可資參照）。
  １、被告雖有於99年2月2日警詢時陳稱：其之前所施用之甲基
      安非他命來源，是向陳００所取得的等語，此有本院向臺
      中市警察局第二分局調取之筆錄在卷可憑，惟陳００並未
      因販賣第二級毒品罪經檢察官偵查、起訴，此有陳００之
      臺灣高等法院前案紀錄表一份附卷可按，縱依被告上訴理
      由所言，其施用之之甲基安非他命來源是來自陳００（然
      此部分目前尚無其他積極證據可資證明），但調查或偵查
      犯罪之公務員並未對此發動調查或偵查，並且因而查獲陳
      ００，即與毒品危害防制條例第17條第1項規定「供出毒
      品來源，因而查獲」之要件不符，被告自不得依該條之規
      定減輕其刑。
  ２、甲○○於98年9月12日晚間7時許，在臺中市○○路上「虹
      星汽車旅館」旁，以新臺幣（下同）2千元之價格，販賣
      第二級毒品甲基安非他命1包予乙○○等情，經臺灣臺中
      地方法院以98年度訴字第4196號審理認定明確，有上開案
      號判決附於本院卷可稽。而本案被告施用第二級毒品甲基
      安非他命之時間為98年9月6日下午4時許，則其取得甲基
      安非他命之時間應在其施用之前，是被告在另案向甲○○
      取得之甲基安非他命之時間（即98年9月12日晚間7時），
      即不具有先後且相當的因果關係。又警方向臺灣臺中地方
      法院聲請，對甲○○使用之門號0000000000號行動電話，
      自98年8月27日起實施通訊監察，發覺甲○○有上開販賣
      甲基安非他命予被告之行為，因而於98年10月26日晚間8
      時許，持臺灣臺中地方法院核發之搜索票，至甲○○租屋
      處執行搜索而查獲上情，亦據上開判決書載明屬實，可認
      警方於98年8月27日起即已對甲○○使用之門號000000000
      0號行動電話進行偵查。調查該案之警員早於被告供述之
      前，即已有確切之證據足以合理懷疑甲○○為販賣毒品
      來源之人。甲○○雖有因涉嫌違反毒品危害防制條例案件
      ，經臺灣臺中地方法院檢察署分案偵查、起訴等情，有甲
      ○○之臺灣高等法院被告前案紀錄表1份附卷可憑，惟依
      上述說明，甲○○之查獲與被告之供出毒品來源間，欠缺
      先後且相當的因果關係，依上開最高法院判決所揭示之意
      旨，自不得適用上開規定予以減刑
（三）被告上訴理由所稱之窩裡反條款，係指組織犯罪防制條例
      第8條第1項：「犯第3條（即發起、主持、操縱、指揮、
      參與犯罪組織）之罪自首，並自動解散或脫離其所屬之犯
      罪組織者，減輕或免除其刑；因其提供資料，而查獲該犯
      罪組織者，亦同；偵查中自白者，減輕其刑。」之規定，
      然被告所舉發之陳００、甲○○並無積極證據可資證明其
      為犯罪組織成員，且亦無積極證據可資證明被告為犯罪組
      織之一員，否則被告即應依組織犯罪防制條例第3條規定
      論罪科刑，是以上開組織犯罪條例第8條第1項之規定，尚
      不得適用於本案。
四、綜上，被告雖於本案犯罪行為後，有幫助警方查獲他人犯罪
    之事實，然依法律規範均非屬應予減輕、免刑之事由，核與
    首揭刑事訴訟法第455條之10第1項所規定：協商判決，除有
    刑事訴訟法第455條之4第1項第7款「法院認應諭知免刑或免
    訴、不受理者」外，不得提起上訴之要件不符。且原審於為
    協商判決前，亦有調查被告在警詢時是否有供出其他正犯或
    共犯，此有臺中市警察局第二分局偵查佐沈玟宏之職務報告
    1份及原審之公務電話紀錄1紙在卷可稽（見原審卷第32至33
    頁），被告並於審理期間即為上開主張（見原審卷第26頁背
    面），此情形為檢察官所已知，其與被告協商處有期徒刑五
    月，被告亦表同意，顯已斟酌此被告之犯後態度之情形在內
    ，被告之上訴理由顯非可採。本院復查無原審判決有刑事訴
    訟法第455條之4第1項第1款、第2款、第4款、第6款所定情
    形之一，或違反同條第2項規定之情形，是本案被告之上訴
    顯非合法，為法律上所不應准許，應予駁回，並不經言詞辯
    論為之。
據上論斷，應依刑事訴訟法第455條之11第1項、第367條前段、
第372條，判決如主文。
中    華    民    國    99    年     6    月    3    日
            刑事第十二庭  審判長法  官  康  應  龍
                                法  官  黃  家  慧
                                法  官  楊  真  明
以上正本證明與原本無異。
不得上訴。
                                書記官  李  淑  芬
中    華    民    國    99    年    6    月    3    日

司法院資訊處製作；財團法人民間司法改革基金會備份。
